【裁判字號】    90,自,559
【裁判日期】    901023
【裁判案由】    誹謗
【裁判全文】
臺灣臺北地方法院刑事判決                            九十年度自字第五五九號
    自  訴  人  丁○○
    代  理  人  甲○○律師
    被      告  丙○○
右列被告因誹謗案件，經自訴人提起自訴，本院判決如左：
    主      文
丙○○無罪。
    理      由
一、本件自訴意旨詳如後附之刑事自訴狀影本所載。
二、按犯罪事實應依證據認定之，無證據不得推定其犯罪事實。又不能證明被告犯罪
    者，應諭知無罪之判決，刑事訴訟法第一百五十四條、第三百零一條第一項分別
    定有明文。又認定不利於被告之事實，須依積極證據，苟積極證據不足為被告事
    實之認定時，即應為有利被告之認定，更不必有何有利之證據；另按事實之認定
    ，應憑證據，如未能發現相當證據，或證據不足以證明，自不能以推測或擬制之
    方法，為裁判基礎；且被告否認犯罪事實所持之辯解，縱屬不能成立，仍非有積
    極證據足以證明其犯罪行為，不能遽為有罪之認定；再按認定犯罪事實，所憑之
    證據，雖不以直接證據為限，間接證據亦包括在內，然無論直接或間接證據，其
    為訴訟上之證明，須於通常一般之人均不致於有所懷疑，而得確信其為真實之程
    度者，始得據之為有罪之認定，倘其證明尚未達到此一程度，而有合理性懷疑之
    存在時，即無從為有罪之認定，最高法院三十年上字第八一六號判例、四十年台
    上字第八六號判例、三十年上字第一八三一號判例及七十六年台上字第四九八六
    號判例分別著有明文可資參照。再告訴人（自訴人亦同）之告訴，本以使被告受
    刑事訴追為目的，故其陳述是否與事實相符，自應調查其他證據，以資審認，苟
    其所為攻擊之詞，尚有瑕疵，則在此瑕疵未予究明以前，即不能遽採為斷罪之基
    礎（最高法院六十九年台上字第一五三一號判決參照）。又按刑法上誹謗罪之基
    本構成要件有三，其一須主觀上有散布於眾之意圖，其二須有指摘或傳述不實之
    具體事實之行為，其三須所指摘或傳述者為足以減損貶低他人在社會上之名譽地
    位，倘缺其中一要件，犯罪即不成立。又刑法第三百十條第一項、第二項之誹謗
    罪須行為人將足以毀損他人名譽之事，加以指摘或傳述，或著為文字、繪成圖畫
    ，散發或傳布於大眾始足當之，如僅告知特定人或向特定機關陳述，即與犯罪構
    成要件不符，此亦有最高法院七十五年度台非字第一七五號判決意旨足資參照。
三、本件自訴人丁○○認被告丙○○涉有誹謗犯行，無非以其自身之指訴，並提出民
    國九十年七月五日被告所寄出之存證信函一份為主要論據。訊據被告丙○○對於
    右揭時、地曾撰寫該存證信函，並將之寄送予自訴人之事實坦承不諱，惟堅決否
    認有誹謗犯行，辯稱：該存證信函內所言均屬事實，並未誹謗自訴人等語。
四、經查：被告確於存證信函中撰寫如前揭自訴人所指「查妳根本就是無有錢之人，
    連欠國家電訊局應繳之電話費九十年四、五、六月份都繳不出，尤其妳只認定為
    新台幣五百元整，數額你都弄不清楚，簡直係無賴無恥極了」之文句，嗣並將之
    寄送自訴人，此情除據自訴人及自訴代理人指訴明確外，並據被告坦認在卷，又
    有自訴人提出之存證信函一份在卷可參。被告雖辯稱其僅將該存證信函寄送予自
    訴人，而否認有將副本寄送乙○○云云，然觀之該份存證信函，其上除收件人外
    ，並載有副本收件人乙○○；且本院質之證人乙○○是否曾收受該份存證信函，
    證人乙○○復證稱因伊見被告撰寫存證信函，且伊為該房屋承租之連帶保證人，
    故要求被告寄一份副本給伊等語（見本院九十年九月二十五日訊問筆錄）；參之
    「丙○○君於九十年七月五日辦理交寄之第一二四一號存證信函，因另有副本收
    件人，故作成正本一份，副本三份。當日張君共寄出二份，正本寄交丁○○，副
    本一份寄交乙○○。又依據存證信函處理須知規定存證信函應由寄件人作成正本
    一份，副本二份，正本寄交收件人，副本一份交還寄件人，一份由郵局存查，寄
    件人不願自留副本者，得僅作成副本一份，亦得增加副本交郵局證明，此增加之
    部分即是加具副本」，有台灣北區郵政管理局九十年九月二十八日支00000
    000字第００二號函文一紙在卷可稽，足見被告確有將該份存證信函寄予自訴
    人及乙○○無訛，是被告所辯其僅將之寄送予自訴人，而未將之寄送予乙○○一
    情，顯不足採。然被告將上開存證信函寄送自訴人及乙○○二人之所為，既係單
    純寄發予該二人，顯係向特定人為陳述，並非向不特定人為之甚明，一般社會大
    眾無從得悉其內容，與散發或傳布於不特定之大眾者迥異，揆諸前揭說明，無論
    該存證信函之內容為何，被告所為顯與誹謗罪意圖散布於眾之要件不符，自難令
    其負刑法上誹謗罪之刑責。
五、綜上，自訴人所指被告涉犯誹謗之犯行，既與刑法上誹謗罪之要件有間，自難僅
    憑自訴人之指訴及存證信函，遽論被告有自訴人指訴之犯行。此外，本院復查無
    其他積極證據足資證明被告有何犯行，揆諸前揭說明，不能證明其犯罪，自應依
    法諭知無罪之判決。
六、本件被告經合法傳喚，無正當理由不到庭，爰不待其陳述，逕行判決。
據上論斷，應依刑事訴訟法第三百四十三條、第三百零一條第一項、第三百零六條，
判決如主文。
中      華      民      國      九十      年      十      月    二十三  日
                                      臺灣臺北地方法院刑事第四庭
                                          法  官  黃  紹  紘
右正本證明與原本無異
如不服本判決，得於收受判決後十日內上訴
                                          書記官  劉  新  怡
中      華      民      國      九十      年      十      月    二十三  日


司法院資訊處製作；財團法人民間司法改革基金會備份。
